臺灣板橋地方法院民事判決　九十二年度訴字第一七六五號
　　原　　　告　己○○
　　被　　　告　戌○○
　　　　　　　　午○○
　　　　　　　　寅○○
　　　　　　　　辛○○
　　　　　　　　丙○○
　　　　　　　　乙○○
　　　　　　　　甲○○○
　　　　　　　　庚○○
　　　　　　　　丑○○
　　　　　　　　卯○○
　　　　　　　　壬○○
　　　　　　　　亥○○
　　　　　　　　戊○○
　　　　　　　　申○○
　　　　　　　　巳○○
　　　　　　　　癸○○
　　兼右十六人
　　訴訟代理人　子○○　　　住台北縣蘆洲市○○街三五巷七號五樓
　　被　　　告　辰○○　　　住台北縣八里鄉○○村○鄰○○○路六九號
　　　　　　　　酉○○　　　住台北縣五股鄉○○路○段二二一巷三六號八樓
右當事人間請求損害賠償事件，經本院於中華民國九十三年一月五日言詞辯論終結，
判決如左：
    主      文
原告之訴及其執行之聲請均駁回。
訴訟費用由原告負擔。
    事      實
甲、原告方面：
  一、聲明：
　　　(一)請求判令被告子○○應給付原告新台幣（下同）二萬五千三百元、被告戌○○應給付原告六萬零三百元、被告午○○應給付原告一萬二千一百元、被告
        寅○○應給付原告五萬九千八百元、被告辛○○應給付原告四萬一千一百元
        、被告丙○○應給付原告六萬六千元、被告乙○○應給付原告三萬九千七百
        元、被告甲○○○應給付原告四萬七千六百元、被告庚○○應給付原告三萬
        零四百元、被告丑○○應給付原告二萬七千六百元、被告卯○○應給付原告
        五萬零六百元、被告壬○○應給付原告七千四百元、被告辰○○應給付原告
        二萬四千元、被告亥○○應給付原告三萬六千元、被告戊○○應給付原告二
        萬一千三百元、被告申○○應給付原告十三萬二千二百元、被告巳○○應給
        付原告新台幣九萬零七百元、被告酉○○應給付原告十二萬九千四百元、被
        告癸○○應給付原告六萬六千八百元，及均自起訴狀繕本送達之翌日起至清
        償日止，按年息百分之五計算之利息。
　　　(二)前項判決請准原告供擔保後宣告假執行。
　二、陳述：
  　　(一)緣民國（下同）九十一年六月間被告委託原告向台業工業有限公司（下稱台
        業公司）爭取資遣費，且願將資遣費之兩成作為報酬，原告遂於九十一年九
        月間向鈞院聲請發支付命令，復委託翰聲興業有限公司（下稱翰聲公司）代
        為與台業工業有限公司協調，並逐位告知被告，翰聲公司將代表勞方與資方
        協商，期間協調過程艱辛，不一一贅述，但終於在九十二年五月八日台業公
        司股東天○○妥協下，開立第一張資遣費支票，並言明僅願對當事人給付，
        不接受代領，原告便陸續向午○○、丙○○、申○○、丑○○、壬○○告知
        上述事項，詎料，渠等竟未去領取資遣費，反而聯名發函解除契約，圖免傭
        金。
      (二)按民法第五百四十九條第二項前段規定，當事人之一方，於不利他方之時期
        終止契約者，應負擔損害賠償責任。次按民法第二百十六條第一項規定，損
        害賠償，除法律另有規定或契約另有訂定外，應以填補債權人所受損害及所
        失利益為限。同條第二項規定，依通常情形，或依已定之計劃、設備或其他
        特別情事，可得預期之利益，視為所失利益。原告已為被告爭取得到資遣費
        ，只需被告本人前往領取即可，被告卻於此時終止委任委任關係，致原告未
        能依原約定領取應得之報酬而受有損害，爰依民法第五百四十九條第二項規
        定提起本件訴訟。
  　　(三)查被告午○○、丙○○、申○○、丑○○、壬○○五人均委託被告子○○出
        庭應訊，已承認均知悉原告有通知可領取資遣費，惟以原告係與台業公司股
        東天○○達成協議，並非與台業公司負責人達成協議，故未去受領云云，資
        為抗辯，然按公司法第一百零八條第三項準用同法第五十七條規定，代表公
        司之股東，關於公司營業上一切事務有辦理之權。顯見，原告所為係合法有
        效的協議，被告係拒絕受領卸責之詞。
　　　(四)原告自接受委託後，即向台北縣政府申請召開勞資爭議協調會，惟資方卻拒
        絕出席，以協調不成立為由結案，嗣後便向鈞院聲請發支付命令，又以資方
        拒絕收領，致未能合法送達，失其效力，旋於九十一年十二月間在蘆洲市海
        霸王餐廳聚會，向被告報告始末並研討對策，當天結論為，被告仍不願支付
        裁判費，亦無暇出庭，但繼續委由原告請求資遣費，原告見此苛刻條件，遂
        諮詢財務顧問公司對策。
　　　(五)觀兩造間委託書，被告已同意原告具有民事訟訴法第七十條第一項但書所列
        之選任代理人權，故原告複委託財務顧問公司幫忙協調，係得被告書面同意
        ，自不得藉此為解約之理由，且該公司剛開始參與協調時，即九十二年一月
        間，亦有逐一告知被告，而被告亦無反對意思之表示，詎料，竟在協調成功
        （九十二年五月八日）後，與得知協調成功之午○○、丙○○、申○○、丑
        ○○、壬○○五人謀合，以不願財務顧問公司介入為由，於九十二年五月十
        六日發函解約，而原告在通知午○○等五人時，亦有請渠等轉告其他被告，
        做被告於共同發函解約前難謂不知情。
　　　(六)綜上，被告已知原告代為申請召開勞資爭議協調會、聲請發支付命令及委託
        財務顧問公司，積極請求資遣費（甚而已知完成受託）後，在未可歸責於原
        告下，驟然解除委任契約，自屬不利原告之時期終止契約，應按民法第五百
        四十九條第二項之規定負損害賠償責任。
　三、證據：提出委託書影本乙份、支票影本乙張、支付命令影本乙份、存證信函影
　　　本乙份、台北縣政府勞資爭議協調會議通知單暨會議記錄影本乙張為證，並聲
　　　請訊問證人丁○○、未○○、天○○。
乙、被告方面：
　一、聲明：求為判決如主文所示。
　二、陳述：
    Ａ被告子○○、戌○○、午○○、寅○○、辛○○、丙○○、乙○○、甲○○○
      、庚○○、丑○○、壬○○、亥○○、戊○○、巳○○、癸○○、申○○、酉
      ○○部分：
　　　(一)被告當初確實有委託原告向台業公司爭取資遣費乙事，且立有委託書，言明
        索討資遣費成功後，願以兩成作為報酬，但原告於被告不知情下，私自委任
        翰聲公司（為討債公司），帶領翰聲公司五、六名員工前來（曾報警處理）
        ，並說明如果要拿到資遣費必需再與翰聲公司另行簽約，簽約金為三成佣金
        ，其中有三名與之另行簽約（證人未○○為其中一名可向其求證），其餘被
        告因不堪其擾及與原意不同，故與被告解除委託。
      (二)原告答稱曾通知被告（其中五位為壬○○、丙○○、申○○、午○○、莊銘
        傳）可以去領錢，事實為向何人領取、金額為何、理由為何並未知會，即認
        定所有被告已向劉玉園（為台業公司股東）領取資遣費，其中並未從無提起
        台業公司負責人林美之意欲為何及如何處理等，被告等又如何能冒然前往領
        錢。
      (三)按附停止條件之法律行為於條件成就時發生效力，附解除條件之法律行為，
        於條件成就時失其效力，民法第九十九條著有明文。查台業公司現無力給付
        任何費用，被告等至今亦未領得台業公司之資遣費，原告並無「應得利益」
        ，且依上開法意，被告自無須給付兩成傭金予被告。
    Ｂ被告卯○○部分：
      (一)被告原服務之台業公司於九十年五月一日因重整改造，不承認員工舊有年資
        ，被告為請求資遣費一事，曾委託原告代為辦理，並授與原告得訴訟或訴訟
        上和解之權限，立有委託書，言明索討資遣費成功後，願以二成作為報酬，
        並不爭執。
      (二)原告嗣代被告向鈞院聲請發支付命令，請求台業公司給付被告二十五萬三千
        二百六十八元，惟台業公司對支付命令聲明異議，且拒絕給付在案，可證原
        告並未完成受託事務。
      (三)按受任人應自己處理委託事務，為民法第五百三十七條所明定。被告與原告
        曾為台業公司同事，利害關係一致，因信任而委託其處理請求資遣費一事。
        詎原告事先未知會及未經被告同意之情況下，擅自委託催收帳款業者（俗稱
        討債公司）翰聲公司介入催討，利用眾人之力，僅獲得原告個人之資遣費，
        對被告等人之權益則漠不關心，顯涉有刑法背信之嫌。台業公司迄今仍拒不
        發給被告資遣費，且討債公司要求被告與其簽約，因被告等不信任討債公司
        ，原告又無能力自己處理受任事務，被告等遂依民法第五百四十九條第一項
        規定依法終止委任契約。
      (四)本件被告終止委任契約乃原告無能力代被告處理受託事務，從其另行委託討
        債公司與台業公司協調即是明證，被告終止委任契約，乃非可歸責於被告之
        事由，故不得不終止委任契約，依民法第五百四十九條第二項但書規定，被
        告自不負損害賠償責任。
      (五)再者，原告並未完成受託事務，並未代被告等人取得資遣費，原告原本即未
        能依委託契約而受有報酬，因此，被告終止契約，原告並無任何損失可言。
        按損害賠償之法理，有損害，斯有賠償，原告既無損害，被告即無賠償之理
        ，故原告之訴無理由。
    Ｃ被告辰○○部分：
      被告當初確有委任原告代向台業公司爭取資遣費，並約定以實際獲得資遣費之
      兩成，做為原告報酬，但原告只有向鈞院聲請支付命令，之後即委託討債公司
      處理，討債公司要求被告與其簽約，被告認此方式欠妥，始與原告終止委任。
      被告不知原告就資遣費乙事是否已與台業公司談妥，亦未接到原告有關之任何
      通知，被告並非為圖免應付傭金而與原告終止委任關係，且被告迄今未領得台
      業公司給付之資遣費，如何支付兩成傭金予原告。
    理      由
甲、程序上之事由：
    被告辰○○經合法通知，未於最後言詞辯論期日到場，核無民事訴訟法第三百八
　　十六條所列各款情形，爰依原告之聲請，由其一造辯論而為判決。
乙、得心證之理由：
  一、原告主張被告於九十一年六月間，委託原告向台業公司爭取資遣費，並言明願
      將資遣費之兩成作為原告之報酬，原告遂於九十一年九月間向鈞院聲請發支付
      命令，復委託翰聲公司代為與台業工業有限公司協調，並逐位告知被告，翰聲
      公司將代表勞方與資方協商，期間協調過程艱辛，不一一贅述，但終於在九十
      二年五月八日台業公司股東天○○妥協下，開立第一張資遣費支票，並言明僅
      願對當事人給付，不接受代領，原告便陸續向午○○、丙○○、申○○、丑○○、壬○○告知上述事項，詎料，渠等竟未去領取資遣費，反而聯名發函解除
      契約，圖免傭金。原告既已為被告爭取得到資遣費，只需被告本人前往領取即
      可，被告卻於此時終止委任委任關係，致原告未能依原約定領取應得之兩成報
      酬而受有損害，爰依民法第五百四十九條第二項規定提起本件訴訟。
  二、被告則以：被告等原服務之台業公司於九十年五月一日因重整改造，不承認員
      工舊有年資，被告為請求資遣費一事，曾委託原告代為辦理，並授與原告得訴
      訟或訴訟上和解之權限，言明索討資遣費成功後，願以二成作為報酬，但原告
      於被告不知情且未經被告同意情況下，擅自委託催收帳款業者（俗稱討債公司
      ）翰聲公司介入催討，利用眾人之力，僅獲得原告個人之資遣費，而翰聲公司
      復要求被告須與其另行簽約，並給付三成傭金，被告等因不信任討債公司，又
      鑑於原告無能力自己處理受任事務，遂依民法第五百四十九條第一項規定依法
      終止委任契約。被告終止委任契約乃原告無能力代被告處理受託事務，此從原
      告另行委託討債公司與台業公司協調即是明證，被告終止委任契約乃非可歸責
      於被告之事由，依同條第二項但書規定，被告自不負損害賠償責任。再者，原
      告並未代被告等人取得資遣費，其未完成受託事務，原告原本即未能依委託契
      約而受有報酬，因此，被告終止契約，原告並無任何損失可言，原告既無損害
      ，被告即無賠償之理，故原告請求被告賠償為無理由等語，資為抗辯。
  三、查原告主張其於九十一年六月間受被告委託，代為辦理向台業公司請求資遣費
      事宜，被告授與原告得為訴訟或訴訟上和解之權限，並言明願將台業公司給付
      金額之二成作為原告之報酬，原告遂於九十一年九月間向本院聲請發支付命令
      ，復委託翰聲公司代為與台業工業有限公司協調，終於在九十二年五月八日台
      業公司股東天○○妥協下，開立資遣費支票予原告，惟因天○○表示不接受委
      託代理，原告便向午○○、丙○○、申○○、丑○○、壬○○五人告知「明天
      可領取資遣費」，但被告等迄今均未領得台業公司給付之任何資遣費等情，業
      據原告提出委託書影本乙份、支票影本乙張、支付命令影本乙份、存證信函影
　　　本乙份、台北縣政府勞資爭議協調會議通知單暨會議記錄影本乙張為證，並經
      證人劉玉園、丁○○、未○○到場證述屬實，復為被告所不爭執，自堪信為真
      實。
  四、按當事人之任何一方得隨時終止委任契約，民法第五百四十九條第一項定有明
      文。又當事人之一方，於不利於他方之時期終止委任契約者，應負損害賠償責
      任，固為同法條第二項前段所明定，然委任契約不論有無報酬，或有無正當理
      由，既均得隨時終止，自不得謂受任人原可獲得若干之報酬，因終止契約致未
      能獲得，係受損害，故民法第五百四十九條第二項前段規定「應負損害賠償責
      任」，其所謂之損害，係指不於此時終止，他方即可不受該項損害（如：受任
      人已與第三人約定，如能於五日內畢受任事務，第三人即贈與受任人一萬元，
      而委任人於受任人行將辦畢之第五日，突然終止契約是），非指當事人間原先
      約定之報酬，而係指其他損害而言，最高法院著有六十二年台上字第一五三六
      號判例可資參看。查本件係有報酬之委任契約，被告依法本得隨時終止該契約
      ，原告主張被告終止契約後，致其未能依原約定取得報酬，並以原可獲得之兩
      成報酬做為其所受損害，而依民法第五百四十九條第二項規定請求被告賠償，
      揆諸首揭說明，自屬無據。此外，原告復未舉證證明除原先約定之報酬外，另
      受有其他損害或預期利益之損失，是原告依民法第五百四十九條第二項規定，
      請求被告分別給付如其訴之聲明第一項所示之金額及其法定遲延利息，為無理
      由，不應准許。又原告之訴既經駁回，其假執行之聲請即失所附麗，應併駁回
      之。
  五、本件事證已臻明確，兩造其餘主張、陳述及所提證據，經審酌後，認與判決之
      結果已無影響，爰不逐一論述，併此敘明。
丙、結論：
    本件原告之訴為無理由，依民事訴訟法第七十八條，判決如主文。
中　　　華　　　民　　　國　　九十三　　年　　　一　　　月　　 十九　 　日
                                    臺灣板橋地方法院民事第二庭
~B法　　　官　程怡怡
右為正本係照原本作成
如對本判決上訴，須於判決送達後廿日內向本院提出上訴狀
中　　　華　　　民　　　國　　九十三　　年　　　一　　　月　　 十九 　　日
~B法院書記官　楊舒惟
